臺灣基隆地方法院民事裁定  
110年度輔宣字第4號
聲  請  人  王衍紋  

相對人即受
輔助宣告人  王美倩  

上列聲請人聲請對相對人輔助宣告事件，本院裁定如下：
     主   文
宣告王美倩（女、民國00年0月00日生、身分證統一編號：Z0000
00000號）為受輔助宣告之人。
選定王衍紋（女、民國00年0月00日生、身分證統一編號：Z0000
00000號）為受輔助宣告之人之輔助人。
聲請費用新台幣壹仟元由受輔助宣告之人負擔。
    理  由
一、聲請意旨略以：聲請人為相對人之姐，相對人因分裂情感疾
    患，致為意思表示或受意思表示，或辨識其意思表示之效果
    ，顯有不足，為此聲請對其為輔助之宣告，並聲請選任聲請
    人為輔助人等語。
二、按對於因精神障礙或其他心智缺陷，致其為意思表示或受意
    思表示，或辨識其意思表示效果之能力，顯有不足者，法院
    得因本人、配偶、四親等內之親屬、最近一年有同居事實之
    其他親屬、檢察官、主管機關或社會福利機構之聲請，為輔
    助之宣告，民法第15條之1第1項定有明文。次按受輔助宣告
    之人，應置輔助人；輔助人及有關輔助之職務，準用第1095
    條、第1096條、第1098條第2項、第1100條、第1102條、第1
    103條第2項、第1104條、第1106條、第1106條之1、第1109
    條、第1111條至第1111條之2、第1112條之1及第1112條之2
    之規定，民法第1113條之1復有明定。是法院選定輔助人時
    ，應依受輔助宣告之人之最佳利益，優先考量受輔助宣告之
    人之意見，審酌一切情狀，並注意下列事項：一受輔助宣告
    之人之身心狀態與生活及財產狀況；二受輔助宣告之人與其
    配偶、子女或其他共同生活之人間之情感狀況；三輔助人之
    職業、經歷、意見及其與受監護宣告之人之利害關係；四法
    人為輔助人時，其事業之種類與內容，法人及其代表人與受
    輔助宣告之人之利害關係，此觀之前揭條文準用民法第1111
    條之1規定即明。
三、經查：
  ㈠聲請人主張之前揭事實，業據其提出戶籍謄本、中華民國身
    心障礙證明、長庚醫療財團法人基隆長庚紀念醫院診斷證明
    書為證，復經本院囑託長庚醫療財團法人基隆長庚紀念醫院
    對相對人之精神及心智狀況為鑑定，其鑑定結果略以：王女
    （即相對人）目前因為思覺失調症。時常情緒激動，行為與
    談話深深受到症狀干擾，無法工作，需要家人密切照顧。王
    女接受、維持及保存外界訊息之能力正常，語言表達功能正
    常，思考則有被害妄想，身體妄想，妄想內容豐富，言談深
    受其症狀影響，知覺明顯視覺與聽覺幻聽，可自理生活，無
    自主經濟能力，仰賴家人給予金錢，平時會有小額交易。綜
    合本次衡鑑過程的行為觀察、會談內容及測驗資料，王女的
    整體智能表現在臨界水準，與過去的學業及職業表現有落差
    。生活適應能力落在輕度障礙的水準，智能表現較差。會談
    內容顯示王女的日常生活受幻聽症狀影響程度大，例如：會
    因幻聽在短時間內重複沖馬桶、花費許多金錢購買日常用品
    。王女可能受疾病影響而有認知功能及生活適應能力退化的
    情況，以及人際困難及情緒行為不穩定。綜合以上所述，王
    女之過去生活史、疾病史、身體檢查及精神狀態檢查結果，
    認目前王女因「思覺失調症」，致其為意思表示、受意思表
    示和辨識其意思表示效果之能力已達「顯有不足」之程度，
    可為「輔助宣告」等語，有長庚醫療財團法人基隆長庚紀念
    醫院110年12月29日長庚院基字第1101200162號函附精神鑑
    定報告書乙件在卷可按。綜合上情，足認相對人確因心智缺
    陷，致其為意思表示或受意思表示或辨識其意思表示效果之
    能力顯有不足，故聲請人聲請對相對人為輔助之宣告，為有
    理由，應予准許。
  ㈡又本院參酌上開鑑定報告、聲請人之主張及本院卷內相關證
    據資料，認聲請人為相對人之姐，係相對人之至親，與相對
    人同住，並照顧相對人生活及負擔其費用，彼此依附關係親
    密，自適宜擔任相對人之輔助人，且相對人最近親屬即其大
    姐王玉同意由聲請人擔任相對人輔助人，有聲請人提出親屬
    會議同意書在卷可稽。故本院綜合上情，認由聲請人擔任相
    對人之輔助人，應能符合相對人之最佳利益，爰選定聲請人
    為相對人之輔助人。
四、末按依民法第15條之2規定可知，受輔助宣告之人並未喪失
    行為能力，且依法並未完全剝奪其財產處分權。復參酌民法
    第1113條之1規定，並無準用同法第1094條、第1099條及第1
    099條之1、第1103條第1項規定，亦即受輔助宣告人之財產
    ，不由輔助人管理，輔助人對於受輔助宣告人之財產，自無
    依規定會同經法院或主管機關所指定之人開具財產清冊，並
    陳報法院之必要。而本件相對人之精神或心智狀況未達監護
    宣告之程度，經本院對相對人為輔助宣告，依前揭說明，本
    件自毋庸指定會同開具財產清冊之人，附此敘明。
五、依家事事件法第177條第2項、第164條第2項，裁定如主文。
中　　華　　民　　國　　111 　年　　2 　　月　　18　　日
                   家事法庭     法  官　黃永定  
以上正本係照原本作成。
如對本裁定抗告須於裁定送達後10日內向本院提出抗告狀。
中　　華　　民　　國　　111 　年　　2 　　月　　18　　日
                                書記官　佘筑祐